臺灣臺北地方法院民事判決
110年度訴字第1813號
原      告  佘韋璿  
訴訟代理人
兼送達代收  陳威駿律師
人                                    
複代理人    宋穎玟律師
            鄭雅文律師
被      告  林宗毅  

訴訟代理人  陳世偉律師
上列當事人間給付款項事件，本院於民國110年8月30日言詞辯論
終結，判決如下：
    主  文
被告應給付原告新臺幣貳佰萬元，其中新臺幣壹佰伍拾萬元自民
國一０九年十月二十三日起，其中新臺幣伍拾萬元自民國一一０年
一月二十九日起，均至清償日止，按年息百分之五計算之利息。
訴訟費用由被告負擔。
本判決第一項於原告以新臺幣陸拾陸萬柒仟元為被告供擔保後，
得為假執行；但被告如以新臺幣貳佰萬元為原告預供擔保，得免
為假執行。
    事實及理由
壹、程序部分：
　　按訴狀送達後，原告不得將原訴變更或追加他訴，但請求之
    基礎事實同一者、擴張或減縮應受判決事項之聲明者，不在
    此限，民事訴訟法第255 條第1 項第2 款、第3 款定有明文
    。查本件原告聲請支付命令時原聲明係請求被告應給付新臺
    幣（下同）1,500,000元，及自支付命令送達翌日起至清償
    日止，按年息百分之5 計算之利息（見本院109年度司促字
    第18475號卷《下稱支付命令卷》第5頁）；嗣於民國110年1月
    27日具狀變更聲明為：「㈠被告應給付原告2,000,000元，其
    中1,500,000元自支付命令送達之翌日（即109年10月23日）
    起；其中500,000元自本書狀送達翌日（即110年1月29日）
    起至清償日止，按年息百分之5 計算之利息。....㈢願供擔
    保，請准宣告假執行。」（見本院卷第67頁）。 核原告前
    揭訴之變更，核屬擴張應受判決事項之聲明，揆諸首開說明
    ，依法應准許之。
貳、實體部分：
一、原告主張：被告於91年6月5日設立崇碁科技股份有限公司（
    下稱崇碁公司），邀同原告擔任崇碁公司之股東，原告遂於
    同年入股崇碁公司，嗣因崇碁公司於102年間即背負鉅額研
    發成本，因公司轉型不順，導致年年虧損，直至108年被告
    為使矽格股份有限公司（下稱矽格公司）投資崇碁公司，以
    拯救崇碁公司經營不善之窘境，遂分別於108年7月19日、同
    年8月23日經崇碁公司董事會之同意，以現金增資1,000萬股
    、4,066,000股，並洽由矽格公司予以認購。然被告為使原
    告放棄公司法第267條第3項規定之新股認購權利，以履行其
    與矽格公司間簽署之合作備忘錄，遂要求原告簽署員工及原
    股東放棄認股聲明書及股東同意書，並同意給付原告2,000,
    000元為對價，雙方並簽署分期清償切結書（下稱系爭切結
    書），詎被告除未依約給付到期之1,500,000元外，被告亦
    未給付到期日為109年12月31日止之500,000元，迭經原告催
    告被告給付，被告置之不理。爰依系爭切結書之法律關係，
    請求被告給付原告2,000,000元等語。並聲明：㈠被告應給付
    原告2,000,000元，其中1,500,000元自支付命令送達之翌日
    （即109年10月23日）起；其中500,000元自本書狀送達翌日
    （即110年1月29日）起至清償日止，按年息百分之5 計算之
    利息；㈡願供擔保，請准宣告假執行。
二、被告則以：緣原告之配偶即訴外人蔡佳璋（下以姓名稱之）
    與被告相識，被告於91年間設立崇碁公司，邀集蔡佳璋出資
    ，蔡佳璋遂以原告名義投資崇碁公司，之後蔡佳璋進入崇碁
    公司服務，原先擔任副總經理一職，崇碁公司創立初始業績
    良好，然100年以後，因產業大環境等變化，崇碁公司虧損
    累累，早已入不敷出，各股東均表明不再出資，全仰仗被告
    以個人及家族資金在外借貸供應崇碁公司營運資金，嗣於10
    7年間被告已無力負擔崇碁公司之營運資金，後經人介紹上
    市公司矽格公司有意投資，被告與蔡佳璋等管理階層積極與
    矽格公司洽談，但矽格公司希望崇碁公司提出所有原股東與
    員工放棄認購增資同意書時，蔡佳璋竟脅迫被告必須個人承
    諾給付2,000,000元，方才願意提供放棄認股同意書，當時
    因情況急迫，被告雖知原告及蔡佳璋實際上無意認購，但因
    矽格公司有此要求，恐如不及時提出全部放棄認股同意書，
    矽格公司之投資會產生變化，被告迫不得已，始簽立系爭切
    結書予蔡佳璋，因此系爭切結書實際上並非原告放棄認股之
    對價，而其餘股東及員工均同意簽立放棄認股同意書予被告
    ，亦無任何人向被告索取任何對價，原告係以不簽立放棄認
    股協議書予被告作為脅迫被告給付金錢之手段，自非原告所
    主張之對價，是原告之主張應無理由等語，資為抗辯。並答
    辯聲明：㈠原告之訴駁回。㈡願供擔保，請准宣告免為假執行
    。
三、本院之判斷：
　㈠按當事人主張有利於己之事實者，就其事實有舉證之責任，
    民事訴訟法第277條前段定有明文。依此，各當事人就其所
    主張有利於己之事實，均應負舉證之責，故一方已有適當之
    證明者，相對人欲否認其主張，即不得不更舉反證。次按原
    告對於自己主張之事實已盡證明之責後，被告對其主張，如
    抗辯其不實並提出反對之主張者，則被告對其反對之主張，
    亦應負證明之責，此為舉證責任分擔之原則（最高法院18年
    上字第2855號裁判參照）。又原告就其主張之事實，所提出
    之證據，依經驗法則及論理法則，已足使法院形成確信時，
    即應由被告對該待證事實之相反事實提出證據反駁，以動搖
    法院原就待證事實所形成之確信，否則即應就事實真偽不明
    之狀態承擔此一不利益，方符合舉證責任分配之原則。另按
    民事訴訟法第277條固已揭示舉證責任分配之方向，惟其規
    定，尚無具體標準，仍應視各別事件情形之不同而為具體之
    認定，使舉證責任公平合理分配於兩造負擔。又認定事實所
    憑之證據，固不以直接證據為限，惟採用間接證據時，必其
    所成立之證據，在直接關係上，雖僅足以證明他項事實，但
    由此他項事實，本於推理之作用足以證明待證事實者而後可
    ，斷不能以單純論理為臆測之根據，就待證事實為推定之判
    斷（最高法院96年度台上字第1131號裁判參照）。末按當事
    人聲明之證據，其證據資料如何判斷，為證據之評價問題，
    而當事人提出之證據應如何予以評價，在自由心證主義之下
    ，係屬法院自由裁量權之範圍。因之，法院在引用證據資料
    時，應不受是否對舉證人有利及他造曾否引用該項證據之限
    制，此即為證據共通原則（最高法院86年度台上字第931號
    裁判參照）。
　㈡原告主張被告與原告簽立系爭切結書，約定被告同意自108年
    1月1日起至109年12月31日止，固定每半年匯付50萬元，共4
    期，總金額200萬元予原告，但被告均未履行，原告遂委請
    律師發函催告被告履行，但未獲置理一情，業據提出系爭切
    結書及陳威駿律師函等件各附卷為證（見支付命令卷第17至
    20頁），被告固不否認簽立系爭切結書，惟辯稱:係原告配
    偶蔡佳璋所要求的，被告迫於無奈才會寫系爭分期協議書並
    在其上簽名，蔡佳璋才帶回去給原告簽字，雙方並非同時簽
    立，其他放棄股權之員工及股東均無要求被告另外給付金錢
    ，所以如果不是遭到原告或蔡佳璋之要求，被告不會製作並
    簽立系爭協議書，如果崇碁公司無法提出全部股東及員工放
    棄認股同意書，便無法達到矽格公司之要求，無論是否改依
    異議股東方式處理，都勢必會導致矽格公司之投資延宕甚至
    取消等情（見本院卷第99頁）。經查:
　⒈按股份有限公司發行新股時，應公告及通知原有股東，按照
    原有股份比例儘先分認，公司法第267 條第3 項定有明文，
    是以，股份有限公司負有通知原股東認購新股之義務，故公
    司法第267 條第3 項為強制規定，揆其立法意旨，在於防止
    原股東之股權因發行新股而被稀釋，進而影響原股東基於股
    份所享有權利，原股東是否行使其新股認購權，實應予原股
    東相當時間之評估、考慮。查，本件被告為使其設立之崇碁
    公司爭取矽格公司投資以改善經營不善之情況，遂經董事會
    同意二次增資，洽由矽格公司認購，然被告為使原告放棄公
    司法第267 條第3 項之新股認購權利，因此要求原告簽署員
    工及原股東放棄認股聲明書及股東同意書，既然被告要求原
    告放棄原股東之新股認購權利，將影響原告基於股份所享有
    之權利，包括表決權、股息、盈餘分派請求權等權利，原告
    本得拒絕被告之要求，則被告既與原告簽立系爭切結書，同
    意給付原告200萬元為對價，應即依約履行。
　⒉被告雖辯稱其係遭原告及其夫蔡佳璋之脅迫而簽署系爭切結
    書，原告及蔡佳璋有共同侵權行為之事實，故請求抵銷原告
    200萬元之請求一節，惟為原告否認。按，民法第92條第1項
    前段規定，因被詐欺或被脅迫而為意思表示者，表意人得撤
    銷其意思表示，所謂因被脅迫而為意思表示，係指因相對人
    或第三人以不法危害之言語或舉動加諸表意人，使其心生恐
    怖，致為意思表示而言，當事人主張其意思表示係因被詐欺
    或脅迫而為之者，應就其被詐欺或被脅迫之事實，負舉證之
    責任。最高法院95年度台上字第2948號判決意旨參照。被告
    既指稱原告脅迫其簽署系爭切結書，揆諸前揭判決意旨，應
    由被告就原告脅迫之事實負舉證之責。被告雖稱崇碁公司除
    原告及蔡佳璋之外的其餘股東及員工，均在未向被告索取任
    何對價之情形下，同意簽立放棄認股同意書與被告云云，然
    新股認購權本係原股東之權利，即便其餘股東及員工自願無
    條件放棄新股認購權，尚不得依此要求原告亦需無條件放棄
    其權利，況且，被告亦未舉證原告與蔡佳璋有何侵權行為之
    事實，僅空言指摘，要無足取。
　⒊又被告亦自承系爭切結書簽署至今已逾民法第93條所定之1年
    除斥期間，是被告簽署系爭切結書之意思表示既未合法撤銷
    ，則原告主張被告應依系爭切結書約定，給付原告200萬元
    ，應有理由。
　㈢再按給付無確定期限者，債務人於債權人得請求給付時，經
    其催告而未為給付，自受催告時起，負遲延責任。其經債權
    人起訴而送達訴狀，或依督促程序送達支付命令，或為其他
    相類之行為者，與催告有同一之效力。遲延之債務以支付金
    錢為標的者，債權人得請求依法定利率計算之遲延利息。應
    付利息之債務，其利率未經約定者，亦無法律可據者，週年
    利率為5%。民法第229 條、第233 條第1 項及第203 條分別
    定有明文。查，原告依系爭切結書請求被告給付200萬元，
　　核屬無確定期限之給付，又係以支付金錢為標的，是依前揭
    說明，原告請求其中1,500,000元自支付命令送達之翌日（
    即109年10月23日）起；其中500,000元自訴之追加暨變更聲
    明狀繕本送達翌日（即110年1月29日）起至清償日止，按年
    息百分之5 計算之利息，核屬有據，亦應准許。
四、綜上所述，原告依系爭切結書之法律關係，請求被告給付原
    告2,000,000元，其中1,500,000元自支付命令送達之翌日（
    即109年10月23日）起；其中500,000元自本書狀送達翌日（
    即110年1月29日）起至清償日止，按年息百分之5 計算之利
    息，為有理由，應予准許。兩造均陳明願供擔保，分別請准
    假執行或免為假執行之宣告，經核於法均無不合，爰分別酌
    定相當擔保金額併准許之。
五、本件事證已臻明確，兩造其餘攻擊防禦方法及舉證，核與本
    件判決結果無影響，爰不另予一一論述，併此敘明。
六、訴訟費用負擔之依據：民事訴訟法第78條。
中　　華　　民　　國　　110 　  年　 9　 月　　 24　　日
                  民事第四庭  法　官　陳靜茹
以上正本係照原本作成。
如對本判決上訴，須於判決送達後20日內向本院提出上訴狀。如
委任律師提起上訴者，應一併繳納上訴審裁判費。
中　　華　　民　　國　　110 　 年　 9　　月　　 24　　日
                              書記官　蔡汶芯